【裁判字號】    98,交聲,626
【裁判日期】    980731
【裁判案由】    聲明異議
【裁判全文】
臺灣臺南地方法院交通事件裁定         98年度交聲字第626號
原處分機關  交通部公路總局嘉義區監理所臺南監理站
異  議  人
即受處分人  甲○○
上列受處分人因違反道路交通管理處罰條例案件，對於交通部公
路總局嘉義區監理所臺南監理站，民國98年5月21日所為之裁決
處分（處分案號：嘉監南字第裁74-S00000000號），聲明異議，
本院裁定如下：
      主  文
異議駁回。
      理  由
一、原處分意旨略以：異議人即受處分人甲○○（下稱異議人）
    ，駕駛車牌號碼NMG-549號重型機車，於民國（下同）98年4
    月8日21時4分許，在行駛至臺南市○○路及前鋒路口處，有
    駕駛機車紅燈左轉之闖紅燈違規行為，經臺南市政府警察局
    開元派出所（下稱舉發機關）員警以異議人有「汽車駕駛人
    ，行經有燈光號誌管制之交岔路口闖紅燈者」為由予以製單
    舉發，嗣原處分機關即交通部公路總局嘉義區監理所臺南監
    理站，以異議人違規事實明確，以違反道路交通管理處罰條
    例（下稱處罰條例）第53條第1項、第63條第1項第3款及違
    反道路交通管理事件統一裁罰基準表（以下簡稱基準表）之
    規定，裁處異議人罰鍰新臺幣（下同）1,800元，並加記違
    規點數3點等語。
二、聲明異議意旨略以：伊否認有違規之情事，因當日異議人欲
    載人去火車站，而行至上揭路口處時，開元陸橋處係紅燈無
    誤，但該交通號誌僅用以管控欲直行上橋之車輛，異議人並
    未要上陸橋，自不須遵守該號誌之管控；又異議人欲左轉之
    前鋒路方向之號誌燈為綠燈，異議人遵循交通號誌燈指示左
    轉，自無違誤等語，為此聲明異議，請求撤銷原處分。
三、按汽車行駛至交岔路口，其行進、轉彎，應遵守燈光號誌；
    行車管制號誌係藉圓形之紅、黃、綠三色燈號及箭頭圖案，
    以時間更迭方式，分派不同方向交通之行進路權；在無其他
    標誌、標線禁制或指示下，圓形綠燈表示准許車輛直行或左
    、右轉；箭頭綠燈表示僅准許車輛依箭頭指示之方向行駛；
    車輛面對圓形紅燈表示禁止通行，不得超越停止線或進入路
    口；車輛面對與圓形紅燈同亮之箭頭綠燈時，得依箭頭綠燈
    之指示行進。道路交通安全規則第102條第1項第1款、道路
    交通標誌標線號誌設置規則第194條第1款、第206條第1款、
    第2款和第5款分別定有明文。對照以觀可知，當圓形紅燈亮
    時，車輛面對圓形紅燈表示禁止通行，不得超越停止線或進
    入路口。次按汽車駕駛人，行經有燈光號誌管制之交岔路口
    闖紅燈者，處1,800元以上5,400元以下罰鍰；並記違規點數
    3點，處罰條例第53條第1項、第63條第1項第3款亦有明文。
四、本院審查：
  (一)異議人有駕駛車牌號碼NMG-549號重型機車，於98年4月8日
    21時4分許，在行駛至臺南市○○路及前鋒路口處，有駕駛
    機車紅燈左轉之闖紅燈違規行為，經舉發機關員警予以製單
    舉發，嗣原處分機關，裁處異議人罰鍰1,800元，並加記違
    規點數3點之事實，有原處分機關之嘉監南字第裁74-S00000
    000號裁決書、舉發機關南市警交字第S00000000 號舉發通
    知單，臺南市警察局第五分局98年4月28日南市警五交字第
    09845166570號函及同機關98年6月6日南市警五交字第09845
    192450號函，併附違規路口標誌標現照片2幀與號誌變換錄
    影資料光碟1份等件為證，此部分事實已堪確定。
  (二)異議人雖否認有違規之情事，而以開元陸橋處之紅燈僅用以
    管控欲直行上橋之車輛，異議人欲左轉之前鋒路方向之號誌
    燈為綠燈，異議人遵循交通號誌燈指示左轉，自無違規等語
    置辯；惟證人即本件舉發員警楊宜龍到場為證，其結證稱：
    「本件是我告發的，陳先生是從開元路東向西方向行駛，他
    剛才講的是往開元陸橋東向西，但是他沒有停，直接左轉前
    鋒路，所以他的意思是說紅燈不能直走，但是可以左轉」等
    語（參本院卷第27-28頁），本院審酌證人楊宜龍對於該違
    規情形及違規時路況證述甚詳，顯然證人對於舉發經過確有
    深刻印象、清晰記憶無訛，且證人係依法執行職務之公務員
    ，與異議人間素不相識且亦無宿怨嫌隙，堪信證人應無甘冒
    偽證罪刑責風險而設詞構陷異議人之理。又本院經查上揭違
    規路口標誌標現照片2幀與號誌變換錄影資料光碟1份，本件
    本處路口為一Y字型岔路，異議人如由西向東行駛至本處路
    口，直行之岔路則通往開元陸橋，左前方之岔路則為前鋒路
    ，而本違規路口設有一2時相交通號誌（臺南市警察局第五
    分局98年4月28日南市警五交字第09845166570號函稱此處為
    3時相號誌，應屬誤載），據上揭證人所述，異議人駕駛機
    車到本路口恰逢紅燈，倘其欲依上開法令規定合法行駛進入
    前鋒路，則應先於本處紅燈停止線後方暫時停止，俟前方綠
    燈變換後駕駛機車前行並停靠於路邊之待轉區○○○○○路
    方向號誌綠燈後方得直行進入該路口。惟本件異議人紅燈逕
    闖越停止線並突入路口直行至待轉區，旋即左轉直行進入前
    鋒路，故舉發機關認定異議人有紅燈左轉之事實，並無違誤
    。況異議人亦當庭自承：「我紅燈仍然穿過停止線到待轉區
    ，因為過了待轉區之後看到燈號是綠燈，所以我直接穿越過
    去」等語，此亦直接承認其有上述之違規情事。準此，異議
    人於上揭時地有本件違規之情事，已甚灼然。
  (三)綜上所述，異議人於前述時、地之違規事實既可認定，原處
    分機關分別裁處異議人罰鍰1,800元並加計違規點數3點部分
    ，經核於法尚無違誤，異議人異議並無理由，應予駁回。
五、據上論斷，應依道路交通管理處罰條例第87條第2項、道路
    交通案件處理辦法第19條，裁定如主文。
中    華    民    國    98    年    7    月    31     日
                  交通法庭   法  官  廖建彥
以上正本證明與原本無異。
如不服本裁定應於送達後5日內向本院提出抗告狀（應附繕本）
。
                             書記官  吳揆滿
中    華    民    國    98    年    7    月    31     日


司法院資訊處製作；財團法人民間司法改革基金會備份。
